【裁判字號】    99,訴,823
【裁判日期】    991011
【裁判案由】    違反森林法
【裁判全文】
臺灣高雄地方法院刑事判決               99年度訴字第823號
公  訴  人  臺灣高雄地方法院檢察署檢察官
被      告  甲○○
上列被告因違反森林法案件，經檢察官提起公訴（98年度偵字第
25284 號），本院以簡式審判程序審理，判決如下：
    主  文
甲○○犯森林法第五十一條第三項之非法占用罪，處有期徒刑捌
月，減為有期徒刑肆月。緩刑貳年。
    事實及理由
一、本件被告甲○○所犯森林法第51條第3 項之非法占用罪，為
    死刑、無期徒刑、最輕本刑為3 年以上有期徒刑以外之罪。
    被告於本院審理中，已就被訴事實為有罪之陳述，經本院告
    知簡式審判程序之旨，並聽取當事人意見後，合議庭認宜進
    行簡式審判程序，爰依刑事訴訟法第273 條之1 第1 項、第
    284 條之1 之規定，裁定本件由受命法官獨任進行簡式審判
    程序（見本院審訴卷第23、24、61、69頁）。又本判決所認
    定之犯罪事實、證據，均與檢察官起訴書之記載相同，爰依
    同法第310 條之2 、第454 條第2 項之規定，引用起訴書之
    記載（如附件）。
二、按森林法第51條第1 項為刑法第320 條第2 項竊佔罪之特別
    規定，依特別法優於普通法之法律競合關係，應優先適用（
    最高法院70年臺上字第491 號判例意旨參照）。核被告所為
    ，係犯森林法第51條第3 項、第1 項之非法占用（國有保安
    林）罪。爰審酌被告僅為自己便利，在國有保安林地，舖設
    水泥地面、砌築矮牆、擺設桌椅、架設爐灶、儲水槽、私接
    水管，竊佔國有財產，破壞自然生態，危害主管機關設置保
    安林以維護國防、保育、景觀、防止土石崩落、保護居民安
    全等目的，期間長達2 年4 月，原應予以重懲；衡以所占用
    面積約82平方公尺，範圍非廣，所砌牆垣及擺設之物，尚屬
    簡陋，破壞生態程度未至重大，於本院審理時尚能坦承犯行
    ，並儘速依管理機關即財政部國有財產局臺灣南區辦事處（
    下稱國有財產局南區辦事處）之指示，自行移除地上物及切
    結放棄所有權，以回復原狀，且國有財產局南區辦事處已於
    民國99年9 月23日收回土地，有該辦事處同日臺財產南改字
    第0992503903號函暨附件會勘記錄、切結書及現況照片在卷
    可稽（見本院訴字卷第51-56 頁），堪認犯罪後態度尚佳，
    復考量被告之教育程度僅國小肄業、業工、家境勉持，有基
    本資料表在卷可參（見警卷第1 頁），及其犯罪動機、目的
    、手段等一切情狀，量處如主文所示之刑，以示儆懲。
三、另按竊佔行為屬即成犯，於竊佔行為完成時，犯罪即已成立
    ，以後之繼續竊佔乃狀態之繼續，而非行為之繼續（最高法
    院66年臺上字第3118號判例意旨參照）。本件被告於96年1
    月1 日即已完成非法占用國有保安林行為，其犯罪時間尚在
    中華民國九十六年罪犯減刑條例所定期限96年4 月24日以前
    ，所犯罪名合於減刑要件，應依該條例第2 條第1 項第3 款
    之規定，減其宣告刑2 分之1 ，即減為有期徒刑4 月。又森
    林法第51條第3 項之規定係屬刑法分則加重之性質，成為另
    一獨立之罪其刑度經加重後，最高刑度為7 年6 月以下有期
    徒刑，非屬刑法第41條所定最重本刑為5 年以下有期徒刑以
    下之刑之罪，縱處有期徒刑6 月以下，仍不得易科罰金（最
    高法院94年度臺上字第7048號判決意旨參照）。故被告上開
    宣告刑雖經減為有期徒刑4 月，亦不符易科罰金之規定，而
    不得易科罰金。至於被告非法占用國有保安林之工作物，業
    經自行拆除而滅失，或經主管機關行政院農委會林務局屏東
    林區管理處同意保留，以替代水土保持，有上開會勘紀錄可
    參（見本院審訴卷第52頁），均毋庸依森林法第51條第6 項
    之規定宣告沒收。
四、末查，被告前未曾因故意犯罪受有期徒刑以上刑之宣告，有
    臺灣高等法院被告前案紀錄表在卷可按（見本院訴字卷第72
    頁），其因一時失慮，致犯本罪，於審理中已坦認犯行，並
    積極配合管理機關指示自行拆除地上物，回復原狀並返還土
    地，告訴代理人即財政部國有財產局南區辦事處人員乙○○
    亦建請本院給予被告自新之機會（見本院訴字卷第62頁）。
    被告經本次偵查、審判程序及罪刑之宣告，當能知所警惕，
    應無再犯之虞。復審酌本件犯罪情節尚輕，且被告年歲已大
    ，亦不適宜短期自由刑處遇，本院認上開宣告之刑，以暫不
    執行為適當，併予宣告緩刑2 年，以啟自新。另參酌被告已
    付出勞費，自力拆除原占用國有保安林之地上物，爰不再命
    其為刑法第74條第2 項所列各款事項，附此敘明。
據上論斷，應依刑事訴訟法第273 條之1 第1 項、第284 條之1
、第299 條第1 項前段、第310 條之2 、第454 條第2 項，森林
法第51條第3 項、第1 項，刑法第11條前段、第74條第1 項第1
款，中華民國九十六年罪犯減刑條例第2 條第1 項第3 款、第7
條，判決如主文。
本案經檢察官鄭珮琪到庭執行職務。
中    華    民    國    99    年    10    月    11    日
                  刑事第十六庭  法  官  林柏壽
以上正本係照原本作成。
如不服本判決應於收受判決後10日內向本院提出上訴書狀，並應
敘述具體理由。其未敘述上訴理由者，應於上訴期間屆滿後20日
內向本院補提理由書（均須按他造當事人之人數附繕本）「切勿
逕送上級法院」。
中    華    民    國    99    年    10    月    11    日
                                書記官  洪嘉慧
附錄本案論罪科刑法條：
森林法第51條
於他人森林或林地內，擅自墾殖或占用者，處6 月以上5 年以下
有期徒刑，得併科新台幣60萬元以下罰金。
前項情形致釀成災害者，加重其刑至二分之一；因而致人於死者
，處5 年以上12年以下有期徒刑，得併科新台幣100 萬元以下罰
金，致重傷者，處3 年以上10年以下有期徒刑，得併科新台幣80
萬元以下罰金。
第1 項之罪於保安林犯之者，得加重其刑至二分之一。
因過失犯第一項之罪致釀成災害者，處1 年以下有期徒刑，得併
科新台幣60萬元以下罰金。
第1 項未遂犯罰之。
犯本條之罪者，其墾殖物、工作物、施工材料及所使用之機具沒
收之。

司法院資訊處製作；財團法人民間司法改革基金會備份。
